【裁判字號】    95,訴,760
【裁判日期】    950511
【裁判案由】    毒品危害防制條例
【裁判全文】
臺灣臺中地方法院刑事判決               95年度訴字第760號
公  訴  人  臺灣臺中地方法院檢察署檢察官
被      告  甲○○
                    （另案於臺灣臺中監獄臺中分監執行中）
指定辯護人  本院公設辯護人  乙○○
上列被告因毒品危害防制條例案件，經檢察官提起公訴（九十五
年度偵字第四四四七號），本院判決如下：
    主    文
甲○○共同連續販賣第一級毒品，處有期徒刑柒年陸月。扣案之
海洛因玖拾捌包（合計淨重拾點壹肆公克）沒收銷燬之；外
包裝玖拾捌只、分裝袋壹包，均沒收；販賣第一級毒品海洛因所
得之財物共新臺幣萬元，沒收之，如不能沒收時，應以其財產
抵償之。
    犯罪事實
一、甲○○與陳昭榮、蔣游麗花、丙○○、廖美金（以上四人均
    由檢察官另案偵查起訴）等人共同基於販賣第一級毒品海洛
    因之概括犯意聯絡，自民國九十三年三、四月間起，由蔣游
    麗花、丙○○及廖美金共同出資，向年籍姓名不詳、綽號「
    黑豬」之成年男子，在臺中市及臺中縣豐原市等地，以每半
    兩海洛因新臺幣（下同）九萬元之價格，購入海洛因一批，
    並添加其他成份再予分裝成每包零點五公克、售價一千元或
    每包零點三公克、售價五百元。蔣游麗花、丙○○及廖美金
    為躲避查緝，乃將分裝完成之海洛因先行交予甲○○保管，
    再以電話指示甲○○將其保管之海洛因攜至特定地點交予陳
    昭榮。蔣游麗花、丙○○及廖美金則以渠等持用之0000
    000000、0000000000、00000000
    00、0000000000及0000000000等號
    行動電話對外與欲購買海洛因之人約定交易數量及交易地點
    （交易地點多位於豐原市區如臺中縣政府附近網球場、豐田
    駕訓班、岸裡國小及豐南國中後門處等地），再指示陳昭榮
    （透過陳昭榮持用之0000000000號行動電話聯絡
    ）至該約定地點完成交易行為多次，其後陳昭榮則將收取之
    買賣價金，置於豐原市○○○路和信電訊公司後方停車場某
    機車置物箱內。迨同年六月八日丙○○再指示甲○○持三十
    一包海洛因，在臺中市「一元超商」處交予陳昭榮，嗣陳昭
    榮並依丙○○之指示至臺中縣豐原市○○路、豐南國中後門
    處將三包海洛因交予三位不詳之人而完成交易。每次完成交
    易，甲○○則可獲得一包海洛因及報酬一千元，前後總計獲
    得三萬元之利益。嗣於同日十三時三十分許，在豐南國中後
    門處，陳昭榮與唐文津正欲為交易行為之際，當場為警查獲
    ，並於陳昭榮身上起出海洛因二十八包（淨重七點六公克、
    純質淨重零點七九公克）；另於同日十四時許，在臺中縣豐
    原市○○路九九巷十二弄七號處，查獲丙○○，並搜獲海洛
    因十九包（淨重十一點四公克、純質淨重二點一四公克）；
    同時間，另於臺中縣神岡鄉○○村○○街一四一號五樓甲○
    ○住處，搜獲丙○○交予甲○○保管之海洛因九十八包（其
    中九十七包淨重三十一點六四公克、純質淨重六．一六公克
    ；另一包淨重一點五公克，因海洛因量微，無法檢出純度值
    ）及分裝袋一包。
二、案經臺中縣警察局報告臺灣苗栗地方法院檢察署檢察官呈請
    臺灣高等法院臺中分院檢察署檢察長核轉臺灣臺中地方法院
    檢察署檢察官偵查起訴。
    理    由
一、上揭事實，業經被告甲○○於本院審理時坦承不諱，核與證
    人丙○○、陳昭榮、蔣游麗花於偵查中證述相符。復有扣案
    之海洛因共九十八包（其中九十七包淨重三十一點六四公
    克、純質淨重六．一六公克；另一包淨重一點五公克，無法
    檢出純度值）及分裝袋一包及蔣游麗花、丙○○所持用之0
    000000000、0000000000、00000
    00000、0000000000及000000000
    0等號行動電話與證人陳昭榮持用之0000000000
    號行動電話行動電話之通話紀錄譯文表（見九十三年度偵字
    第二三○二號卷第八十六至八十八頁）等在卷足憑；而扣案
    之白色粉末九十八包經送法務部調查局鑑定結果，確為第一
    級毒品海洛因無訛，亦有該局調科壹字第９９００００９１
    ６號鑑定通知書一份附卷可證（見九十三年度偵字第二三○
    二號卷第二百七十五頁）。綜上所述，被告自白，顯與事實
    相符，而堪採信。本件被告每次完成毒品交易則可獲得一包
    海洛因及報酬一千元，其前後販賣毒品所得總計三萬元，是
    其顯有販毒以牟利之意圖甚明。本件事證明確，其販賣海洛
    因之犯行堪以認定，應依法論科。
二、核被告甲○○所為，係違反毒品危害防制條例第四條第一項
    之販賣第一級毒品罪。其販賣前後，持有毒品的低度行為為
    販毒的高度行為所吸收，不另論罪。被告與陳昭榮、蔣游麗
    花、丙○○、廖美金等人，就上開所犯之罪，有犯意聯絡及
    行為分擔，為共同正犯。被告前後多次依蔣游麗花、丙○○
    等人之指示與購買毒品之人完成交易之販賣犯行，時間緊接
    、方法相同，所犯係構成要件相同之罪名，顯係基於概括犯
    意而反覆為之，為連續犯，應依刑法第五十六條之規定論以
    一罪，並加重其刑（法定刑為死刑、無期徒刑部分，依法不
    得加重）。本件被告年紀尚輕，涉世未深，思慮不週，其販
    賣時間僅三月餘，販賣之數量尚屬少許，且僅單純接受丙○
    ○等人指示交送毒品，尚非主事者；且每次為丙○○等人完
    成包數之交易所獲得之利益亦僅係一千元及可免費獲贈一包
    海洛因供自己施用，前後總計獲利僅三萬元，業據被告供承
    在卷，顯見被告所得利益顯屬輕微，且遠非以每次動輒以整
    塊海洛因磈交易者可比擬，茍不論被告參與之程度、販賣之
    數量及獲利情形，仍處以法定刑之死刑、無期徒刑，無異鼓
    勵販毒之人從事大量毒品販賣，顯非毒品危害防制條例遏止
    毒品泛濫之立法本旨，是以上揭被告參與販毒之時間、程度
    、販賣之數量及獲利情形，若仍處以法定刑之死刑、無期徒
    刑，顯見法重情輕，縱處被告最輕法定刑之無期徒刑，仍嫌
    重過，足認其犯罪情狀確可憫恕，且偵查及公訴檢察官也請
    求本院給予被告減刑之寬典，本院爰依刑法第五十九條之規
    定，減輕其刑，以啟自新。爰審酌被告販賣毒品海洛因之數
    量尚非龐大，所得報酬不多，及犯後能坦白承認，深表悔意
    等一切情狀，量處如主文所示之刑。
三、按毒品危害防制條例第十八條第一項規定，得諭知沒收並銷
    燬之者，以查獲之毒品及專供製造或施用毒品之器具為限，
    並不及於毒品之外包裝。而毒品外包裝既係用於包裹毒品，
    防其裸露、潮濕，便於攜帶販賣，亦係供販賣毒品所用之物
    ，應依毒品危害防制條例第十九條第一項之規定宣告沒收之
    ，方屬適法（最高法院九十二年度臺上字第一二八八號判決
    要旨可參）。又毒品危害防制條例第十九條第一項關於沒收
    之規定，固採義務沒收主義，凡犯同條例第四條至第九條、
    第十二條、第十三條或第十四條第一項、第二項之罪者，其
    供犯罪所用之物或因犯罪所得之財物，均需諭知沒收。但該
    法條並未規定「不問屬於犯人與否」，均沒收之，自仍以屬
    於被告或共犯所有者為限，始應予以沒收（最高法院九十二
    年度臺上字第四三九一號判決要旨參照）。本件扣案之海洛
    因九十八包（合計淨重三十三點一四公克），均係第一級毒
    品，應依毒品危害防制條例第十八條第一項前段規定，沒收
    銷燬之，又該海洛因九十八包及分裝袋一包係由共犯丙○○
    指示甲○○交予被告持有販賣，該九十八包海洛因之外包裝
    九十八只及分裝袋一包，雖非被告所有，然屬共犯丙○○所
    有，供被告本件販賣所用，仍應依毒品危害防制條例第十九
    條第一項規定沒收；又被告販賣海洛因所得之報酬三萬元，
    亦應依上開條例同條項之規定沒收之，如全部或一部不能沒
    收時，以其財產抵償之。
四、再被告本案所查扣之海洛因九十八包，固應於本案中沒收銷
    燬，然共犯丙○○、陳昭榮等人另被警查扣之海洛因各十九
    包、二十八包均由檢察官另案偵辦或起訴審理中，該部分則
    應於其等案件中依法處理，併此敘明。
據上論斷，應依刑事訴訟法第二百九十九條第一項前段，毒品危
害防制條例第四條第一項、第十八條第一項前段、第十九條第一
項，刑法第十一條、第二十八條、第五十六條、第五十九條，判
決如主文。
中    華    民    國    95    年    5     月    11    日
                  刑事第七庭  審判長法  官  許金樹
                                    法  官  郭德進
                                    法  官  張清洲
上正本證明與原本無異。
如不服本判決，應於送達後十日內向本院提出上訴狀（須附繕
本），上訴於臺灣高等法院臺中分院。
                                書記官  沈筱玲
中    華    民    國    95    年    5     月    11    日
附錄論罪科刑法條
毒品危害防制條例第4條第1項
製造、運輸、販賣第一級毒品者，處死刑或無期徒刑；處無期徒
刑者，得併科新臺幣一千萬元以下罰金。
毒品危害防制條例第18條第1項前段
查獲之第一、二級毒品及專供製造或施用第一、二級毒品之器具
，不問屬於犯人與否，均沒收銷燬之。
毒品危害防制條例第19條第1項
犯第四條至第九條、第十二條、第十三條或第十四條第一項、第
二項之罪者，其供犯罪所用或因犯罪所得之財物，均沒收之，如
全部或一部不能沒收時，追徵其價額或以其財產抵償之。


司法院資訊處製作；財團法人民間司法改革基金會備份。
